臺灣高等法院高雄分院刑事判決　　　　　九十一年度上易字第五八七號
　　上　訴　人　台灣高雄地方法院檢察署檢察官
　　被　　　告　戊○○
　　上　訴　人
　　即　被　告　乙○○
　　　　　　　　丁○○
　　　　　　　　甲○○
　　　　　　　　丙○○○
右上訴人等因被告傷害案件，不服臺灣高雄地方法院九十一年度易字第三一八號中華
民國九十一年三月十三日第一審判決（起訴案號：臺灣高雄地方法院檢察署九十年度
偵字第二二六三三號），提起上訴，本院判決如左：
      主      文
上訴駁回。
      事實及理由
一、本件經本院審理結果，認第一審判決認事用法及量刑均無不當，應予維持，並引
    用第一審判決書記載之事實、證據及理由（如附件）。
二、被告乙○○、丁○○、甲○○、丙○○○不服原審判決，提起上訴，其上訴理由
    ，仍否認犯罪，惟查被告丙○○○已坦承有徒手毆打被害人即被告戊○○一巴掌
    ，而乙○○、丁○○、甲○○有傷害犯行，除據戊○○指訴甚詳外，並據證人吳
    進興、何雅筠、何惠慈證述目擊雙方人馬互毆在卷，且有戊○○之受傷診斷書一
    紙可資佐證，被告等之犯行至為明確，雖證人所見，究係徒手或帶器械互毆各
    有不同，但如基於共同傷害之犯意而互毆成傷，即應負傷害罪責，不因徒手或持
    械而有不同。又被告等又稱戊○○係夥同五、六人毆打伊等，證人何雅筠固亦證
    稱見有五、六人，惟被告戊○○供稱其後有二人到場，證人吳進興、何惠慈亦證
    稱另有二人參與互毆，是應以另二人參與互毆為可採，原審認定即無違誤，是被
    告乙○○、丁○○、甲○○、丙○○○之上訴均無理由。又原審就被告戊○○部
    分，量刑時已審酌其品性非劣，僅因機車修理賠償糾紛而互萌傷害之動機、傷害
    之手段、造成傷害之程度等一切情狀，量處拘役伍拾日，尚稱妥適，檢察官循被
    害人乙○○等人之請，提起上訴，指摘原判決量刑偏輕云云，亦無理由，俱應予
    駁回。
據上論斷，應依刑事訴訟法第三百六十八條、第三百七十三條判決如主文。
本案經檢察官陳國全到庭執行職務。
中    華    民    國     九十一     年       五       月      二十二    日
                              臺灣高等法院高雄分院刑事第九庭
                                  審判長法官  張明松
                                        法官  江泰章
                                        法官  任森銓
右正本證明與原本無異。
不得上訴。
                                      書記官  許信宗
中    華    民    國     九十一     年       五       月      二十三    日
                                                                        Ｑ
附件：
臺灣高雄地方法院刑事判決                          九十一年度易字第三一八號
    公  訴  人  臺灣高雄地方法院檢察署檢察官
    被      告  戊○○    男四十七歲（民國○○○年○月○○日生）
                          住高雄縣鳳山市○○里○○路五四號
                          身分證統一編號：Ｓ一二八一二二二號
    被      告  乙○○    男三十五歲（民國○○○年○月○○日生）
                          住高雄縣鳳山市○○○路五六巷三八弄四號九樓
                          居高雄縣鳳山市○○路一○六號
                          身分證統一編號：Ｒ一二一二三八三號
    被      告  丁○○    男三十九歲（民國○○○年○○月○日生）
                          住台南縣新營市○○村○○○路四八之四號
                          居高雄縣鳳山市○○路一○六號
             身分證統一編號：Ｒ一二二一六四號
    被      告  甲○○    男十八歲（民國○○○年○月○日生）
                          住台南縣新營市○○村○○○路四八之四號
                          居高雄縣鳳山市○○路一○六號
                          身分證統一編號：Ｚ000000000號
    被      告  丙○○○  女六十四歲（民國○○○年○月○○日生）
                          住台南縣新營市○○村○○○路四八之四號
                          居高雄縣鳳山市○○路一○六號
                          身分證統一編號：Ｒ二一三六七一號
右列被告等因傷害案件，經檢察官提起公訴（九十年度偵字第二二六三三號），本院
判決如左：
    主  文
戊○○共同傷害人之身體，處拘役伍拾日，如易科罰金，以參佰元折算壹日。
乙○○、丙○○○、丁○○、甲○○共同傷害人之身體，各處拘役肆拾日，如易科罰
金，均以參佰元折算壹日。
    事  實
一、緣戊○○先前將其所有車牌號碼ＯＯＳ─七四五號機車借予李瓊花騎駛，後李瓊
    花返還機車時，告知該機車於民國九十年十月二十八日晚上七時三十分許，在高
    雄縣鳳山市○○○路與光華路口，因其與乙○○之感情糾紛，雙方發生爭執，乙○○氣憤下即徒手並以拐扙損壞該機車，戊○○即先將機車送修，而於九十年十
    一月六日晚上七時許，前往高雄縣鳳山市○○路與五權南路口附近乙○○所經營
    之檳榔攤，欲與乙○○商談機車修理賠償問題，二人因而發生爭執，乙○○之母
    丙○○○、兄丁○○及姪甲○○見狀，亦分別前來，雙方進而爭執互毆，戊○○
    基於傷害之犯意，徒手並手持不詳之利器，接續攻擊乙○○、丁○○、甲○○及
    丙○○○（丙○○○傷害之部分未據告訴），而乙○○、丁○○、甲○○及丙○○○亦共同基於傷害之犯意聯絡，分持拐扙、鐵架，或以徒手聯手毆打戊○○，
    後戊○○之友人即二名不詳年籍姓名之成年男子見狀，亦與戊○○基於共同傷害
    之犯意聯絡，分持鐵架參與互毆，造成乙○○受有「前額１公分撕裂傷、血腫２
    Ⅹ２公分、前胸部紅壓痛」等傷害、丁○○受有「右前額撕裂傷３公分併血腫、
    右前臂、肘擦傷及紅腫痛」等傷害、甲○○受有「上唇１公分、左下巴３公分切
    割傷」等傷害，而戊○○則受有「左面頰血腫４Ⅹ３公分、背紅腫１２Ⅹ３公分
    、左肩紅腫３Ⅹ２公分、右上臂紅腫１１Ⅹ３公分、血腫６Ⅹ１１公分、左腰（
    下）紅腫１６Ⅹ３公分、左胸紅腫７Ⅹ１公分、右前臂血腫５Ⅹ２公分、瘀青５
    Ⅹ２公分、左前臂擦傷２Ⅹ１公分、右膝血腫３Ⅹ２公分、右下小腿瘀青５Ⅹ３
    公分、左膝瘀青３Ⅹ３公分」等傷害。
二、案經戊○○、乙○○、丁○○、甲○○訴由高雄縣警察局鳳山分局移送台灣高雄
    地方法院檢察署檢察官偵查起訴。
    理  由
一、訊據被告戊○○固坦認確有於右揭時、地因機車修理賠償問題，而與乙○○發生
    爭執之事實不諱，惟矢口否認傷害犯行，辯稱：因伊前將機車借予李瓊花，而為
    李瓊花之男友乙○○損壞，故於九十年十一月六日晚上七時許，前往高雄縣鳳山
    市○○路與五權南路口乙○○所經營之檳榔攤，找乙○○談論賠償問題，雙方因
    而發生爭執，後即遭丙○○○掌毆伊臉部一下，及遭乙○○持拐扙毆打，後並遭
    乙○○、丁○○、甲○○及丙○○○等人圍毆，伊並無還手，因伊僅剩右手，左
    手為義肢，本件伊為被害人，後有二名不詳年籍姓名之男子前來勸阻，並與乙○○等人發生互毆，但伊並不認識該二人，可能係附近打抱不平之人云云。訊據被
    告乙○○、丁○○、邱信璋及丙○○○固坦承確有於右揭時、地因機車修理賠償
    問題，與戊○○發生爭執之事實不諱，惟均矢口否認傷害犯行，均辯稱：當時戊○○夥同五、六名不詳年籍姓名男子，前來案發處向乙○○要求賠償機車之損失
    ，進而毆打伊等，本件伊等係受害人云云。經查：
  (一)被告戊○○與被告乙○○、丁○○、甲○○及丙○○○確有於右揭時、地因機車
    修理賠償問題發生爭執，並進而發生毆打情事之事實，業據被告等於警訊及偵、
    審時均供承不諱，並證人即在場目擊之吳進興、何惠慈及何雅筠於本院審理證述
    屬實，且有被告即告訴人戊○○、乙○○、丁○○及甲○○等人之驗傷診斷書各
    乙紙附卷可稽。是此部分之事實，堪信為真實。
  (二)被告戊○○於警訊及偵、審時辯稱：因伊前將機車借予李瓊花，而遭李瓊花之男
    友乙○○損壞，故伊於前開時、地，前去找乙○○理論，雙方因而發生爭吵，丙○○○即掌毆伊臉頰，乙○○並以拐扙毆打伊，後即遭乙○○、丁○○、甲○○
    及丙○○○等分持鐵棍及鐵架等物圍毆，伊並無還手，亦無持任何兇器，而當時
    僅伊一人單獨前去該處云云，被告乙○○於警訊及偵、審時辯稱：於上開時、地
    ，戊○○夥同五、六名男子前來伊檳榔攤，質問伊有無砸他的機車，伊回稱沒有
    ，並問戊○○有無帶證人來，戊○○回稱沒有，並出手推倒伊，即見戊○○手持
    美工刀欲攻擊伊喉嚨，伊閃避而遭劃傷左眼上方就昏倒了云云，被告丙○○○於
    警訊及偵、審時辯稱：於上開時、地，伊見一群陌生人拿刀攻擊伊兒子乙○○，
    致乙○○跌倒在地，伊即前去攔阻，遭對方以鐵架毆打伊後肩上方，並勒住脖子
    ，後將伊推倒在地，此時伊兒子丁○○及孫甲○○見狀即跑過來，伊起身後對方
    以三字經罵伊，伊即徒手掌毆對方臉頰，旁邊鄰居見狀即將伊帶開，伊就在旁邊
    休息等語，被告丁○○於警訊及偵、審時辯稱：於上開時、地，戊○○帶同五、
    六名男子前來找乙○○理論，係因李瓊花之緣故，雙方發生爭吵，戊○○手推乙○○，伊見狀本欲前去勸阻，即見其中一名男子出手毆打乙○○，伊即衝去，於
    是雙方開始互毆，當時對方有一人持攤位鐵架，伊這邊共四人，即伊及弟乙○○
    、母丙○○○及子甲○○，對方共有七人，伊僅認識戊○○，其餘均不認識云云
    ，被告甲○○於警訊及偵、審時辯稱：於上開時、地，伊見有六名男子毆打乙○○，其中一人將乙○○打倒在地，並有一人持美工刀攻擊乙○○，伊即上前制止
    ，即遭人持美工刀劃傷，伊並無反擊，對方亦無傷勢云云。復證人即在場目擊之
    吳進興於本院審理時證述：伊與戊○○係朋友關係，當時伊前去戊○○住處找他
    聊天，後戊○○即前去其住處對面之檳榔攤找乙○○，伊並不知係為何事，僅見
    他們雙方發生爭執，後即見丙○○○掌毆戊○○一下，並乙○○舉起拐扙打戊○○，有無打中，伊並無看見，後即見三人，其中二人持鐵棍，共同圍毆戊○○，
    後又見二人前來勸阻，並與乙○○等人發生互毆，該二人伊並不認識，因伊當時
    剛手術完手部，所以無法前去勸阻等語，證人李瓊花於警訊及本院審理時證述：
    因伊前向戊○○借用機車，而伊與乙○○前為男女朋友關係，於九十年十月二十
    八日下午七時三十分許，在高雄縣鳳山市○○○路與光華路口，乙○○尾隨伊前
    來該處，問伊為何向戊○○借用機車，並罵伊，伊不予理會，乙○○即以拳頭打
    破機車左邊小燈，後再以枴扙打破機車面板，回住處後伊即喝酒並服用安眠藥自
    殺，被送至八○二醫院急救，在伊住院期間戊○○將機車送修，後伊打電話予乙○○希望他償還修車費用，後乙○○打電話予伊請戊○○去商談機車修理費用，
    即發生毆打之事，案發當時伊並不在場等語。又證人即在場目擊之何雅筠於本院
    審理時證述：當時伊與何惠慈在被告乙○○所經營檳榔攤對面之水果攤購買水果
    ，伊認識甲○○，是在逛夜市認識的，當時伊見有五名以上之男子前去檳榔攤，
    他們先講話，內容伊並無聽見，後即見其中一人毆打乙○○，兩人打丁○○，另
    一人打丙○○○，後即見他們一群人相互毆打，後見五名男子先行逃跑，僅有戊○○一直留在現場，有見其中有持擺設攤位所用之鐵架，並無看見有持其他物品
    等語，證人即在場目擊之何惠慈於本院審理時證稱：案發當時伊與何雅筠在該處
    購買水果，伊認識甲○○，是在逛夜市時認識的，當時見有名男子前去乙○○檳
    榔攤詢問他是否有偷他們的機車，後即見一人即乙○○推倒，丙○○○見狀前來
    制止，即遭另一人撥開，並稱妳不要管這件事，後丁○○即上前，雙方發生互毆
    ，當時伊見三人中有一人持類似美工刀，另二人持擺設攤位用之鐵架，甲○○他
    們僅徒手抵擋，並無持任何東西，後該三人聽到有人報警，即將刀拿給其他人，
    其中二人隨即逃離現場，只剩下原拿刀的人仍留在現場，伊係於警察到後始離去
    等語，證人即員警蔡玉棠於本院審理時證陳：伊到達現場時，爭執已結束，救護
    車並已將傷者送醫，後經丁○○指述是戊○○所為，伊即前去對面找戊○○，當
    時戊○○並受有傷害，後即分別通知前往警局制作筆錄，在現場並無發現任何物
    品或工具等語。
  (三)綜據上述事證以觀，苟如被告乙○○、丙○○○、丁○○及甲○○等人所言，被
    告戊○○夥同五、六名不詳年籍姓名之男子，前去被告乙○○所經營之檳榔攤，
    並於爭執開始時，被告乙○○即遭推倒及劃傷而昏倒在地，被告丙○○○在旁休
    息，及被告甲○○並無出手反擊等情，則被告即告訴人戊○○既夥同五、六名不
    詳年籍姓名之男子，而與被告丁○○一人發生互毆，焉會受有身體各部位如此多
    處之傷害？而被告即告訴人丁○○僅受有「右前額撕裂傷３公分併血腫、右前臂
    、肘擦傷及紅腫痛」等傷害？且被告丙○○○於警訊及本院審理時亦供承：伊確
    有掌毆戊○○臉頰一下等語，及被告丁○○於警訊及本院審理時供稱：雙方確有
    發生互毆之情事等語。又苟如被告戊○○所言，其並無還手，亦無持任何工具，
    且該二名不詳年籍姓名之男子並不認識，則被告乙○○、丁○○及甲○○豈會遭
    不詳利器攻擊，而受有上開切割傷之傷害？再苟如被告等雙方均不認識該二名不
    詳年籍姓名之男子，則該二人既可報警處理上開互毆事件，或於勸阻無效後即在
   旁觀看，豈會於雙方互毆時加入，並與被告丁○○等人發生互毆？足徵該二人應
    係被告戊○○之舊識友人，見戊○○被毆，乃基於共同傷害之犯意加入互毆反擊
    無訛。準此，於九十年十一月六日下午七時許，在高雄縣鳳山市○○路與五權南
    路口附近被告乙○○所經營之檳榔攤，被告戊○○與被告乙○○因機車修理賠償
    問題發生爭執，被告丙○○○、丁○○及甲○○見狀，亦分別前來，雙方進而爭
    執互毆，被告戊○○徒手並手持不詳之利器，攻擊乙○○、丁○○及甲○○，而
    被告乙○○、丁○○、甲○○及丙○○○亦分持拐扙、鐵架，或以徒手共同毆打
    戊○○，後被告戊○○之友人即二名不詳年籍姓名之成年男子見狀，亦與戊○○
    基於共同傷害之犯意聯絡，分持鐵架參與互毆，造成被告即告訴人戊○○、乙○○、丁○○及邱信璋分別受有如上所述之傷害等情，應堪認定。而證人何雅筠及
    何惠慈與被告甲○○係屬朋友關係，其等證詞難免有所偏頗，且被告戊○○等人
    係五名以上之男子、或係共計三人，此客觀上得以明顯分別之事實，證人何雅筠
    及何惠慈之證詞相互矛盾，是尚難遽採為被告乙○○、丙○○○、丁○○及甲○○等有利事實之認定，附此敘明。
 (四)從而，被告戊○○、及被告乙○○、丙○○○、丁○○及甲○○等所辯上情，應
    屬事後卸責之詞，均不足採信。是本件事證明確，被告戊○○、及被告乙○○、
    丙○○○、丁○○及甲○○上開傷害犯行，均堪認定。
二、核被告戊○○、乙○○、丙○○○、丁○○及甲○○所為，均係犯刑法第二百七
    十七條第一項之普通傷害罪。被告戊○○與該二名不詳姓名年籍之成年男子間，
    被告乙○○、丙○○○、丁○○及甲○○間，就上揭犯行，均分別有犯意之連絡
    及行為之分擔，皆為共同正犯。公訴人漏未論及被告戊○○與該二名不詳姓名年
    籍之成年男子間，及被告乙○○、丙○○○、丁○○及甲○○間，就上揭犯行，
    為共同正犯，尚有未洽，併此敘明。被告戊○○基於一傷害之犯意，於時間密接
    之情形下，出手毆打在場之乙○○、丁○○及甲○○，應係接續犯，又其以一傷
    害行為，造成告訴人乙○○、丁○○及甲○○分別受有傷害，係一行為而觸犯數
    罪名，為同種想像競合犯，應從一重之普通傷害罪論處。爰審酌被告等之品行非
    劣，僅因機車修理賠償糾紛，而互萌傷害之動機，傷害之手段，分別造成傷害之
    程度，並被告等遇事不以理性溝通，反訴諸暴力相向，及犯後均未坦認犯行等一
    切情狀，分別量處如主文所示之刑，並均諭知易科罰金之折算標準，以資懲儆。
三、公訴意旨另以：被告戊○○於前揭時、地，因機車修理問題發生爭執，竟出手毆
    打丙○○○，造成丙○○○受有「右肩處瘀紅腫挫傷」等傷害；因認被告戊○○
    此部分亦涉犯刑法第二百七十七條第一項普通傷害罪嫌。按告訴或請求乃論之罪
    ，未經告訴、請求或其告訴、請求經撤回或已逾告訴期間者，法院應諭知不受理
    之判決，刑事訴訟法第三百零三條第三款定有明文。經查：證人丙○○○於警訊
    時證述：「（問：妳要不要對戊○○提出告訴？）不要提出」等語，並於本院審
    理時證稱：「（問：你是否於警訊時稱不要對戊○○提出告訴？）是的，我當時
    確於警訊時稱不要對戊○○提出告訴」，且遍查本件偵查卷宗，證人丙○○○亦
    未於偵查提出本件告訴。準此，揆諸前開說明，本應為不受理之諭知，惟此部分
    亦與前開論罪科刑部分屬想像競合之裁判上一罪關係，已如前述，故不另為不受
    理之諭知，附此敘明。
據上論斷，應依刑事訴訟法第二百九十九條第一項前段，刑法第二十八條、第二百七
十七條第一項、第五十五條、第四十一條第一項，罰金罰鍰提高標準條例第一條前段
、第二條，判決如主文。
本案經檢察官陳永章到庭執行職務。
中      華      民      國      九十一    年      三    月      十三    日
                                  臺灣高雄地方法院刑事第六庭
                                      法  官   洪榮家
右正本證明與原本無異。
如不服本判決，應於判決送達後十日內，向本院提出上訴狀。
                                      書記官    陳寰瑛
中      華      民      國      九十一    年      三    月      十三    日
附錄本案論罪科刑法條全文：
刑法第二百七十七條第一項：
  傷害人之身體或健康者，處三年以下有期徒刑、拘役或一千元以下罰金。
